臺灣高等法院高雄分院民事判決　九十年度重上字第四二號
　　上　訴　人　　丙○○
　　被　上訴人　　乙○○
　　被　上訴人　　甲○○
右當事人間請求給付報酬事件，上訴人對於中華民國九十年三月二十七日臺灣高雄地
方法院九十年度重訴字第五號第一審判決提起上訴，本院判決如左：
    主      文
上訴駁回。
第二審訴訟費用由上訴人負擔。
    事  實  及  理  由
一、上訴人主張：被上訴人乙○○、訴外人龔李秋霞、黃淑媛以渠等所有之高雄縣林
    園鄉○○○段一九三０號（乙○○所有）、一九三０之十九號、一九三０之廿號
    （龔李秋霞所有）、一九三０之十八號（黃淑媛所有）土地，與訴外人李重毅於
    民國八十五年二月十五日訂立合建契約，合作興建透天三層樓房屋，但因上開土
    地為大坪頂以東地區都市計劃第一次通盤檢討案之用地，與其他土地之使用區分
    由原農業區用地變更為建築用地及停車場用地，高雄縣政府核發建造執照之附帶
    條件為：被上訴人必須提供高雄農田水利會（下簡稱「水利會」）所有坐落高雄
    縣林園鄉○○○段一九九五之二號、一九九五之三號、二００一之二號三筆土地
    （下稱系爭土地），贈與高雄縣政府作為停車場用地。被上訴人遂各以新台幣（
    下同）六百萬元之代價，委託上訴人向水利會申請將系爭土地辦理廢圳，以便水
    利會出售系爭土地予被上訴人之事宜。上訴人乃積極向高雄縣政府及水利會等單
    位遊說，經高雄縣政府於八十五年六月二十九日開會決議同意以高雄縣政府之名
    義向水利會價購，價金由地主支付，並於八十九年二月十四日辦妥所有權移轉登
    記予高雄縣政府，上訴人既已完成委任事務，爰依民法委任關係請求被上訴人各
    給付上訴人三百萬元（其餘各三百萬元不再請求，本院卷二九九頁）及各自起訴
    狀繕本送達翌日（甲○○自九十年一月十一日，乙○○自九十年一月十九日）起
    至清償日止，按週年利率百分之五計算之利息。
二、被上訴人則以：渠等未曾委任上訴人辦理廢圳事宜，更無任何報酬約定。系爭土
    地廢圳事宜係被上訴人自行申請接洽，高雄縣政府依法辦理，與上訴人無關等語
    ，資為抗辯。
三、原審對於上訴人之請求，為上訴人全部敗訴之判決。上訴人聲明全部不服，求為
    ：(一)原判決廢棄。(二)被上訴人應各給付上訴人三百萬元，及各自起訴狀繕本送達
    翌日起至清償日止，按週年利率百分之五計算之利息。被上訴人則求為判決駁回
    上訴。
四、兩造不爭執之事實：
  (一)訴外人李重毅於八十五年二月十五日與地主乙○○、龔李秋霞及黃淑媛（後二人
    均授權被上訴人甲○○代理）簽訂土地合建契約，契約記載乙○○與龔李秋霞、
    黃淑媛所有上開合建之土地全部，因都市計劃案之附帶條件，必須向高雄農田水
    利會購買系爭土地贈與高雄縣政府，始得建築，且約定李重毅必須協助被上訴人
    向相關單位價購，以取得上開水利地等土地，贈與高雄縣政府，並於縣府准予申
    請建築，契約始得生效之條件；且李重毅須於契約簽訂日起六個月內完成上開土
    地價購事宜，如逾期上開合建契約失效。
  (二)高雄縣政府有關局科室、高雄農田水利會、及高雄縣稅捐稽徵處等單位於八十五
    年六月二十九日就系爭土地價購案，舉行同意出售與收購之協調會，做成結論：
    「1.本案以附帶條件無償提供停車場用地內之農田水利會土地，以本府（即高雄
    縣政府）名義向水利會以協議價購方式取得，價購金額依土地公告現值加四成，
    由本案變更為住宅區內土地所有權人共同負責，另辦理土地過戶登記機關，費用
    亦由上述土地所有權人負責。．．．」，嗣後由地主乙○○等價購，而於八十九
    年二月十四日移轉所有權登記予高雄縣政府。
五、兩造爭點之論述：
　　本件之爭點乃兩造是否曾訂立由上訴人代辦廢圳及購地贈與高雄縣政府，被上訴
　　人各給付上訴人六百萬元報酬之委任契約？
　(一)按當事人主張有利於己之事實者，就其事實有舉證之責任，民事訴訟法第二百七
    十七條前段定有明文，又當事人互相意思表示一致者，除當事人另有約定或法律
    別有規定須依一定方式者外，契約即成立，雖社會常情為表示慎重及保留證據而
    訂有書面，然口頭允諾亦無不可。本件上訴人主張：被上訴人係於八十五年五月
    三日高雄縣長民眾接見時間，口頭委任上訴人辦理系爭土地廢圳事宜，並說無論
    辦多久都沒關係，約定辦妥後各給付報酬六百萬元乙情，惟為被上訴人所否認，
    則上訴人對被上訴人有口頭委任之事實，自應負舉證之責。查：証人鄭文武結證
    稱：「．．．被上訴人與丙○○、李重毅的條件我不知道，因為那是前半段，我
    是事後參與被上訴人以後才知道他們之間的條件，聽說是地主要送房子給丙○○
    ，是李重毅、丙○○告訴我的．．．他們在縣政府說的事情我也不了解．．．，
    因為張振商（「楊」振商之誤繕）說地主要給他房子，先說是地主要給一間房子
    ，所以要我也要給他一間房子，後來又說是地主一個人給一間房子，在我與李重
    毅簽約沒有多久以後約八十六年左右他這樣跟我講。」、「我是聽丙○○、李重
    毅說地主要給房子，而且是在縣政府講的，我有打電話給地主把這訊息告訴他，
    地主在電話中說有這樣子嗎？地主並沒有直接告訴我有這個約定。」（本院卷二
    四九、二五０頁）。按證人鄭文武証稱其係李重毅未完成與被上訴人合約後接替
    李重毅，且上訴人向鄭文武要求一間房子後，鄭文武於電話中將上訴人告知代辦
    廢圳事宜，要支付一棟房子為報酬時，地主即以懷疑之口氣回答，則鄭文武並未
    直接聽到地主說與上訴人成立委任契約，及事成各要給付上訴人六百萬元報酬，
    而係輾轉經由上訴人及李重毅告知，且報酬亦是一間房子，與上訴人所稱係六百
    萬元並不符合。另，證人李重毅雖出具證明書據以主張：被上訴人確有委任上訴
    人辦理廢圳事宜，約定報酬六百萬元云云，然該證明書所載書立日期為「八十五
    年五月十日于公司」（原審卷十五頁），然李重毅証稱略以：在縣民時間（八十
    五年五月三日）我介紹他們（指兩造）認識，因被告（被上訴人）辦五、六年都
    辦不出來，我告訴被告（被上訴人）如果辦好，要給原告（上訴人）一棟房子，
    被告（被上訴人）說只要能辦出來都可以，．．．係因被告（被上訴人）反悔不
    付原告（上訴人）報酬，原告（上訴人）才要伊出面證明，該證明書是在事情辦
    的差不多，有關單位都准了才寫的，上訴人一直辦到八十八年或八十九年才辦完
    委任事務等語（原審卷一三０至一三二頁）。上訴人自稱被上訴人係於八十五年
    五月三日始委託上訴人處理廢圳事宜，則依該證明書所載八十五年五月十日，係
    於上訴人主張被上訴人口頭委任上訴人後一週，而當時高雄縣政府根本尚未召開
    協調會，廢圳事宜准許與否均屬不明，遑論辦妥移轉登記，與證人李重毅自稱係
    事情辦的差不多時，因被上訴人反悔始應上訴人要求出具各情，顯然矛盾。上訴
    人雖主張：証明書之日期係李重毅將八十七年五月十日之誤記云云，然該証明書
    如於八十五年間書立，當無記載尚未屆八十七年之理。又該証明書如係於八十七
    年間書立，則上訴人收受該証明書時，當已知悉年份記載錯誤，豈有未要求李重
    毅更正之理，故該証明書乃臨訟書立，核不足採。再原審法院於九十年三月十三
    日期日行隔離訊問，上訴人陳稱與李重毅為十多年之朋友，一年見面十多次，還
    會拿自己種的菜給李重毅之妻（原審卷一二四、一二五頁）；然李重毅入庭則證
    稱與上訴人是簽合建契約前一年（即民國八十四年）始認識，只是普通朋友，只
    在工作上有聯絡，私下較少接觸等語，就二人交情狀況（認識時間之長短、每年
    見面次數），上訴人與李重毅所述顯有很大出入。又依被上訴人乙○○等地主與
    李重毅於八十五年二月十五日所簽訂之合建契約書第三條後段約定：「．．．上
    開甲方委託乙方辦理向高雄水利會、縣政府、林園鄉公所申購土地事項，其完成
    時限為本約簽定日起六個月內完成，六個月後未完成，本約自動失效作廢，如欲
    再約必須另立書面合約．．．。」，而李重毅在屆滿六個月之期限尚不能完成前
    揭三筆水利用地之價購事宜，是地主龔李秋霞、黃淑媛於八十五年十月廿日以高
    雄郵局第七八八一號存證信函（原審卷五０頁）、被上訴人乙○○於八十七年六
    月十七日以林園郵局第一二０號存證信函通知李重毅該合建契約業已自動失效（
    原審卷五一頁），李重毅不滿，而於八十九年四月十八日向高雄縣林園鄉調解委
    員會聲請調解該合建契約仍然存續有效，結果調解不成立（原審卷五二、五三頁
    ），是李重毅既與被上訴人有訴訟糾紛存在，其證言自難期公允。綜上，證人鄭
    文武証述兩造間之約定，均係上訴人或李重毅所告知，所證尚屬傳聞証據，不足
    為上訴人有利之証據。證人李重毅之証述與先前出具證明書上之立具時間不符，
    與上訴人之陳述復有諸多出入，鄭文武又証稱上訴人曾告知被上訴人應給付上訴
    人一棟房子，作為上訴人代為辦理廢圳等事宜之代價，故其亦需給付上訴人一棟
    房子作為代價，李重毅亦証稱被上訴人應給付上訴人一棟房子予上訴人作為代價
    ，均與上訴人所主張被上訴人各應給付六百萬元作為代價不同，二人所証均不足
    証明被上訴人與上訴人間有委任關係存在。
  (二)被上訴人與李重毅所立合建契約第三條約定：「．．．上開甲方（即地主：被上
    訴人乙○○、訴外人龔李秋霞、黃淑媛）委託乙方（即李重毅）辦理向高雄水利
    會、縣政府、林園鄉公所申購土地事項，其完成時限為本約簽定日起六個月內完
    成，六個月後未完成，本約自動失效作廢，如欲再約必須另立書面合約。上項乙
    方向有關機關代辦理申購土地事項，如無法完成本約失效作廢，乙方不得向甲方
    請求任何費用，如完成亦不得請求任何費用。」，亦即有關水利地廢圳等事宜，
    李重毅應負全責處理，若未能於限期內完成，李重毅即有合建契約未能成立有效
    之危險，而無法取得因合建可能取得之利益。李重毅乃找上訴人幫忙，並允以報
    酬，李重毅並證稱：「合建契約簽好後沒多久，同樣也是二月的事，我請他（上
    訴人）來公司告訴他因合建有農田水利地、廢圳的問題要處理，要請他幫忙．．
    ．當時原告（上訴人）有看了我們要合建的地，他還說不錯，回來他答應後，就
    著手在辦」等語（原審卷一二九、一三０頁），上訴人主張李重毅有以六百萬元
    報酬委請其代辦廢圳（原審卷六頁），衡諸常情，被上訴人實無於李重毅須負廢
    圳義務之情況下，急於八十五年五月三日（尚在合建契約訂立之日起六個月內）
    ，再以各六百萬元之代價，委託上訴人辦理廢圳等之理。又証人即高雄縣政府承
    辦本件廢圳、停車場用地取得之相關人員蔡嘉昌、許展彰，及水利會辦理本件廢
    圳相關人員張簡光輝、江信成、林明道等人雖証稱上訴人於渠等辦理廢圳及停車
    場用地業務時，曾到場關心，詢問辦理情形或幫忙遞送公文，但渠等均係法執行
    公務，（本院卷一三０至一四五頁、一九０至一九五頁、二四三至二五三頁、二
    五八至二六一頁）；上訴人復提出相關之文件（本院卷一五三至一七八頁、二一
    八、二一九、二二七頁）以証明其確有盡力理系爭土地廢圳事宜，証人李重毅及
    鄭文武附合其說。惟上開証人之証言或証物，均只能証明上訴人確曾參與廢圳等
    之申請事宜，但不足以証明兩造間有委任契約之存在。參酌被上訴人自承其係告
    知上訴人等三人（即上訴人、李重毅及鄭文武）辦妥廢圳可以建築房屋後，再商
    量是否以其與李重毅訂立合建契約之條件，作為雙方合作之事宜（本院卷二五二
    、二五三頁）。故上訴人辦理系爭土地廢圳之事宜，可得之利益除李重毅應交付
    之六百萬元外，尚有與被上訴人討論是否依李重毅與被上訴人簽訂合建契約之條
    件，與被上訴人合建房屋之期待利益，但上訴人不能以其與李重毅之約定，要求
    被上訴人應比照辦理。
六、綜上所述，上訴人之主張被上訴人各以六百萬元之代價，委任其辦理系爭土地廢
    圳等事宜之事實，為不可採信，其依民法第五百四十八條委任報酬請求權，求命
    被上訴人應各給付上訴人三百萬元，及各自本起訴狀繕本送達翌日起，均至清償
    日止，按週年利率百分之五計算之利息，要屬無據，應予駁回。其假執行之聲請
    亦失所附麗，應併予駁回。原審為上訴人敗訴之判決，及駁回其假執行之聲請，
    並無不合。上訴意旨指摘原判決不當，求予廢棄改判，為無理由，應予駁回。
七、本件事證已臻明確，兩造其餘攻擊防禦方法及所提證據，經審酌後，認均與判決
    結果不生影響，爰不一一論列，併此敘明。
八、結論：本件上訴為無理由，依民事訴訟法第四百四十九條第一項、第七十八條，
    判決如主文。
中　　　華　　　民　　　國　　九十一　　年　　　三　　　月　　　十三　　日
                                      臺灣高等法院高雄分院民事第六庭
~B1審判長法官　許明進
~B2　　　法官　謝肅珍
~B3　　　法官　李炫德
右正本係照原本作成。
如對本判決上訴，須於判決送達後二十日內向本院提出上訴狀，其未表明上訴理由者
，應於上訴後二十日內向本院提出上訴理由書（均須按他造當事人之人數附繕本）。
上訴時應提出委任律師或具有律師資格之人之委任狀，並依附註條文規定辦理。
中　　　華　　　民　　　國　　九十一　　年　　　三　　　月　　　十五　　日
~B法院書記官　黎  珍
附註：
民事訴訟法第四百六十六條之一：
對於第二審判決上訴，上訴人應委任律師為訴訟代理人，但上訴人或其法定代理人具
有律師資格者，不在此限。
上訴人之配偶、三親等內之血親、二親等內之姻親，或上訴人為法人、中央或地方機
關時，其所屬專任人員具有律師資格並經法院認為適當者，亦得為第三審訴訟代理人
。
第一項但書及第二項情形，應於提起上訴或委任時釋明之。
　　　　　　　　　　　　　　　　　　　　　　　　　　　　　　　　　　　　Ｈ
